臺灣高雄地方法院刑事判決　　　　　　 96年度訴緝字第173號
公　訴　人　臺灣高雄地方法院檢察署檢察官
被　　　告　丙○○
上列被告因妨害自由等案件，經檢察官提起公訴（95年度偵字第
32898 號），嗣被告於本院準備程序進行中，就被訴事實為有罪
之陳述，經合議庭裁定由受命法官獨任適用簡式審判程序審理，
本院判決如下：
    主  文
丙○○共同以非法方法，剝奪人之行動自由，處有期徒刑壹年，
減為有期徒刑陸月；又共同意圖為自己不法之所有，以恐嚇使人
將本人之物交付，未遂，處有期徒刑陸月，減為有期徒刑月。
應執行有期徒刑捌月。緩刑年，緩刑期間付保護管束，並應接
受貳拾小時之法治教育。
    事  實
一、緣何羿輝因知悉其女友羅伊伶與乙○○間有債務糾紛，雖未
    受羅伊伶之委任仍以向乙○○催討債務為藉口，於民國95年
    12月12日22時許，以電話通知丙○○駕駛其所承租之車牌號
    碼0427-GR 號自用小客車至高雄市○○區○○街287 號奧斯
    卡戲院前，與其會合，預備共同向乙○○催討債務。丙○○
    則搭載經其轉告後知情之許正傑、盧福進2 人同往，何羿輝
    則再經由網路聯絡綽號「蕃薯」、「阿龍」真實姓名、年籍
    不詳之成年男子，要求渠等協助處理上開債務問題，並約至
    上開地點會合。何羿輝、丙○○、許正傑、盧福進及綽號「
    蕃薯」、「阿龍」等6 人即共同基於妨害自由及意圖為自己
    不法所有意圖之犯意聯絡，共商待乙○○下班後，將其押往
    僻靜人跡罕至之處，以逼迫其交付錢財，謀定後，即於該處
    等候乙○○出現。至翌日即95年12月13日凌晨1 時10分許，
    於乙○○步出其任職之奧斯卡戲院時，與之熟識之丙○○即
    夥同許正傑及綽號「蕃薯」、「阿龍」等人上前要求乙○○
    配合上車，惟遭乙○○拒絕，雙方因而發生拉扯，何羿輝見
    狀在駕駛座處用手臂勒住乙○○之脖子，另由丙○○等人自
    後推拉而共同將乙○○強押上車；上車後，丙○○、許正傑
    分坐乙○○旁邊，盧福進則坐於右前座，車輛則由何羿輝駕
    駛，而將乙○○載離現場，以此方式共同剝奪其行動自由。
    何羿輝將車駛往高雄市三民區覆鼎金公墓之萬善公廟，綽號
    「蕃薯」、「阿龍」之成年男子則自行騎乘機車前往，到達
    後，渠等即共同將乙○○圍住，並喝令乙○○書寫還錢契約
    書及本票，以此方式恐嚇乙○○行簽發及交付本票此等無義
    務之事，乙○○見其等人多勢眾，因而心生畏懼，為求脫身
    ，乃依何羿輝之指示，書寫還錢契約書1 紙，並在何羿輝預
    先準備好之數紙空白本票上，簽發面額為新台幣（下同）15
    萬元之本票16張及面額為8 千元之本票1 張，惟因曾塗改或
    未記載發票日而遭全數撕毀並丟棄在該萬善公廟，致何羿輝
    等人未取得乙○○所簽發之任何本票，而未得逞。嗣何羿輝
    為取得乙○○所簽發之本票，乃於同日凌晨3 時30分許，再
    駕車將乙○○載離覆鼎金公墓，欲前往高雄市區購買空白本
    票，惟行至高雄市○○區○○路與民生路口時，即遭警攔檢
    而當場查獲，前後拘束乙○○之行動自由達2 個小時餘，並
    經警於前開萬善公廟，扣得遭撕毀面額為15萬元之本票16張
    、面額為8 千元之本票1 張、空白本票2 張，始知上情。
二、案經乙○○訴由高雄市政府警察局新興分局報請臺灣高雄地
    方法院檢察署檢察官偵查起訴。
    理  由
壹、程序部分：
    本件被告丙○○所犯為死刑、無期徒刑或最輕本刑為3 年以
    上有期徒刑以外之罪，其於準備程序中就被訴事實為有罪之
    陳述，經法官告知簡式審判程序之旨，並聽取公訴人及被告
    之意見後，依刑事訴訟法第273 條之1 第1 項規定，裁定由
    受命法官獨任進行簡式審判程序，合先敘明。
貳、實體部分：
一、認定犯罪事實所憑之證據：
    上揭事實，業據被告丙○○於本院審理中坦承不諱（見本院
    訴緝卷第46頁），核與證人即告訴人乙○○於警詢、偵查及
    本院審理中指證被害之情節，大致相符。此外，復有高雄市
    立聯合醫院診斷證明書、還錢契約書各1 紙、遭撕毀面額為
    15萬元之本票16張、面額為8 千元之本票1 張、空白本票2
    張在卷可佐（見95年度偵字第32898 號卷第37頁、43頁、第
    50至56頁），足認被告丙○○前揭自白，核與事實相符，可
    採為認定犯罪事實之證據。是以本件事證明確，被告丙○○
    之犯行堪予認定。
二、論罪科刑部分：
(一)按本票為設權證券，其權利之發生必須作成證券；本票亦屬
    有價證券，其權利之行使或處分必須占有該證券。是本票權
    利之發生、行使及處分既與證券之作成或占有具有不可分離
    之關係，自亦具有「物」之性質，而得為竊盜罪、詐欺取財
    罪、強盜取財罪或恐嚇取財罪等犯罪之客體，非僅單純之權
    利或財產上之利益，最高法院著有89年台上字第3724號判決
    可資參照。是以，被告丙○○與何羿輝、許正傑、盧福進共
    同以恐嚇，使乙○○簽發15萬元之本票16張及面額為8 千元
    之本票1 張，顯已著手於犯罪行為之實行，惟乙○○所簽發
    之本票，既均因曾塗改或未記載發票日而遭全數撕毀並丟棄
    在前開萬善公廟，致被告等人並未實際取得財物等情，亦據
    證人即告訴人乙○○證述在卷（見本院96年度訴字第1657號
    卷第75至76頁），則被告丙○○此部分之所為應係恐嚇取財
    未遂。
(二)故核被告丙○○前開之所為，係犯刑法第304 條之強制罪、
    第302 條第1 項之妨害自由罪、同法第346 條第3 項、第1
    項之恐嚇取財未遂罪。
(三)被告丙○○就前開強制罪、妨害自由罪、恐嚇取財未遂罪，
    與何羿輝、許正傑、盧福進間有犯意聯絡及行為分擔，為共
    同正犯。
(四)被告丙○○與何羿輝、許正傑、盧福進以恐嚇強逼乙○○簽
    發並交付前揭本票，然被告丙○○等人並未實際取得任何財
    物之所為，係以一行為同時觸犯強制罪、恐嚇取財未遂罪，
    應依刑法第55條想像競合犯之規定，從重論以恐嚇取財未遂
    罪。檢察官既於起訴書犯罪事實欄記載前開犯罪事實，則檢
    察官雖未對被告丙○○論以刑法第304 條之強制罪，本院自
    仍得依法予以論處，附此敘明。
(五)被告已著手於上開恐嚇取財犯罪行為之實行而不遂，為未遂
    犯，爰依刑法第25條第2 項之規定，按既遂犯之刑度減輕之
    。
(六)被告丙○○所犯前揭妨害自由罪、恐嚇取財未遂罪2 罪間，
    犯意個別，行為互殊，應分論併罰。
(七)爰審酌被告丙○○與告訴人宿無怨隙，竟與何羿輝、許正傑
    、盧福進共同剝奪告訴人乙○○之行動自由2 個小時餘，造
    成告訴人內心驚恐不已，且被告丙○○正值青壯時期，不思
    勤奮工作獲取財物，所為甚有不當，惟考量其犯後坦承所有
    犯行，態度尚可，且共同被告何羿輝業已賠償告訴人新臺幣
    6 萬元，而取得告訴人之諒解（見本院96年度訴字第1657號
    卷第53頁、第63至64頁），及其參與犯罪之情節、犯罪之目
    的、動機、手段、智識程度、家庭生活經濟狀況等其他一切
    情狀，分別量處如主文所示之刑。又被告丙○○之犯罪時間
    在96年4 月24日以前，所犯刑法第302 條第1 項之罪，為中
    華民國96年罪犯減刑條例第3 條以外之罪；所犯刑法第346
    條第3 項、第1 項之罪，固為前開條例第3 條第1 項第14款
    之罪，然宣告刑均未逾有期徒刑1 年6 月，均依前開條例第
    2 條第1 項第3 款、第7 條規定，分別減為如主文所示之刑
    ，並定其應執行之刑。又被告丙○○未曾因故意犯罪而受有
    期徒刑以上刑之宣告確定，有臺灣高等法院被告前案紀錄表
    1 份在卷可稽，其因一時失慮致為本件犯行，犯後業已坦承
    犯行，並由共同被告何羿輝賠償告訴人6 萬元，取得告訴人
    之首肯而達成和解，均如上述，足見已有悔意，其經此偵審
    程序之教訓，當能知所警惕，又被告丙○○於案發後即未再
    騷擾告訴人，亦據告訴人於本院陳明在卷（見本院96年度訴
    字第1657號卷第52頁），足認被告丙○○應無再犯之虞，本
    院認前開對被告丙○○所宣告之刑，以暫不執行為適當，爰
    併予宣告緩刑3 年，惟為使被告丙○○保有正確法律觀念，
    爰依刑法第74條第2 項第8 款、第93條第1 項第2 款規定，
    命被告應受20小時之法治教育，且緩刑期內付保護管束，以
    啟自新。
據上論斷，應依刑事訴訟法第273 之1 第1 項、第284 條之1 、
第299 條第1 項前段，刑法第28條、第302 條第1 項、第304 條
、第346 條第1 項、第3 項、第55條、第25條第2 項、第51條第
5款 、第74條1 項第1 款、第2 項第8 款、第93條第1 項第2 款
、刑法施行法第1 條之1 ，中華民國96年罪犯減刑條例第2 條第
1項 第3 款、第7 條、第10條第1 項，判決如主文。
本案經檢察官甲○○到庭執行職務。
中　　華　　民　　國　　96　　年　　10　　月　　19　　日
                  刑事第十七庭  法　官  李育信
以上正本證明與原本無異。
如不服本判決應於收受本判決後10日內向本院提出上訴書狀，並
應敘述具體理由，如未敘述上訴理由者，應於上訴期間屆滿後20
日內補提理由書狀於本院（均須按他造當事人之人數附繕本）「
切勿逕送上級法院」。
中　　華　　民　　國　　96　　年　　10　　月　　19　　日
 　　　　　　　　　　　　　　　 書記官  廖佳玲
附錄本案論罪科刑法條：
中華民國刑法第302條
（剝奪他人行動自由罪）
私行拘禁或以其他非法方法，剝奪人之行動自由者，處5 年以下
有期徒刑、拘役或3 百元以下罰金。
因而致人於死者，處無期徒刑或7 年以上有期徒刑，致重傷者，
處3 年以上10年以下有期徒刑。
第1 項之未遂犯罰之。
中華民國刑法第304條
（強制罪）
以強暴、脅迫使人行無義務之事或妨害人行使權利者，處3 年以
下有期徒刑、拘役或3百元以下罰金。
前項之未遂犯罰之。
中華民國刑法第346條
（恐嚇取財、得利罪）
意圖為自己或第三人不法之所有，以恐嚇使人將本人或第三人之
物交付者，處6 月以上5 年以下有期徒刑，得併科1 千元以下罰
金。
以前項方法得財產上不法之利益，或使第三人得之者，亦同。
前2 項之未遂犯罰之。
